【裁判字號】    97,訴,2623
【裁判日期】    980612
【裁判案由】    返還借款
【裁判全文】
臺灣臺北地方法院民事判決              97年度訴字第2623號
原      告  東方科學園區管理委員會
法定代理人  甲○○
訴訟代理人  尤英夫律師
            鄭仁哲律師
            黃宗哲律師
被      告  弘昇營造廠股份有限公司
法定代理人  乙○○
訴訟代理人  丙○○
上列當事人間請求返還借款事件，本院於民國98年5 月26日言詞
辯論終結，判決如下：
    主      文
被告應給付原告新臺幣伍佰萬元，及自民國九十五年十二月五日
起至清償日止，按年息百分之五計算之利息。
訴訟費用由被告負擔。
本判決於原告以新臺幣壹佰陸拾柒萬元或同面額之國泰世華商業
銀行無記名可轉讓定期存單供擔保後，得假執行；被告如以新臺
幣伍佰萬元為原告預供擔保，得免為假執行。
    事實及理由
一、原告主張被告因承攬原告所管理之東方科學園區公寓大廈火
    災修復工程，自民國93年5 月31日起，陸續向原告借款週轉
    ，至96年2 月9 日止，共借新臺幣（下同）7145萬元。其中
    5050萬元部分，經兩造約定應於95年5 月31日前分期還清，
    惟被告逾期未還，原告遂於95年11月23日催告應於5 日內還
    款，被告於同年月29日收受催告後迄未履行，爰依消費借貸
    法律關係提起本訴為一部請求，聲明請求被告給付原告500
    萬元及自95年12月5 日起至清償日止，按年息5%計算之利息
    。並願供現金或國泰世華商業銀行無記名可轉讓定期存單為
    擔保，請准宣告假執行等情。
二、被告對於向原告借款7145萬元迄未返還之事實固不爭執，惟
    辯稱伊承攬原告之東方科學園區修復工程，因受災戶不願繳
    納應分攤之工程費用，致伊無法領得各期工程款，原告自知
    理虧又怕工程無法繼續，遂動用管理基金借伊週轉，伊每次
    借款均發函告知原告，於後續每期正常請得工程款項後再分
    批返還，並經原告同意。惟原告迄未撥付工程款，故伊無法
    返還本件借款等語，並聲明請求駁還原告之訴。
三、按借用人應於約定期限內，返還與借用物種類、品質、數量
    相同之物，民法第478 條前段定有明文。查原告主張貸借被
    告7145萬元，其中5050萬元部分，經兩造約定應於95年5 月
    31日前分期還清之事實，業據其提出被告公司94年7 月29日
    <94>弘東字061 號函為證，且為被告所不爭，堪信為真正。
    被告雖以前詞置辯，惟兩造就系爭借款其中5050萬元部分，
    既已約明應於95年5 月31日分期還清，即已變更借款時所為
    「待被告正常請得工程款項後再分批返還」之約定，被告即
    應按時還清該借款。被告迄未履行，原告依上開民法規定提
    起本訴，請求被告返還其中500 萬元，即無不合。又給付有
    確定期限者，債務人自期限屆滿時起，負遲延責任；遲延之
    債務，以支付金錢為標的者，債權人得請求依法定利率計算
    之遲延利息；應付利息之債務，其利率未經約定，亦無法律
    可據者，週年利率為百分之五，民法第229 條第1 項、第
    233 條第1 項前段、第203 條定有明文。從而，原告本於消
    費借貸之法律關係，求為如其聲明所示之判決，為有理由，
    應予准許。原告陳明願供擔保以代釋明聲請宣告假執行，核
    無不合，爰酌定相當擔保金額，准予宣告假執行。兩造其餘
    主張及所提證據與本院上開論斷無涉或無違，不予贅述。爰
    依民事訴訟法第78條、第390 條第2 項，判決如主文。
中    華    民    國    98    年    6     月    12    日
                      民事第三庭  法  官  黃明發
以上正本係照原本作成
如對本判決上訴，須於判決送達後20日內向本院提出上訴狀
中    華    民    國    98    年    6     月    12    日
                                  書記官  陳怡如


司法院資訊處製作；財團法人民間司法改革基金會備份。
